臺灣高等法院臺中分院刑事判決
110年度金上訴字第1969號

上  訴  人  臺灣臺中地方檢察署檢察官
上  訴  人  
即  被  告  池鴻長



上列上訴人因被告加重詐欺等案件，不服臺灣臺中地方法院110
年度金訴字第573號中華民國110年9月28日第一審判決（起訴案
號：臺灣臺中地方檢察署109年度偵字第33498號、110年度偵字
第566號、第6848號、第9184號），提起上訴暨檢察官移送併辦
（同署110年度偵字第31542號），本院判決如下：
    主  文
原判決有罪部分撤銷。
乙○○犯如附表編號㈠至㈤所示之罪，分別處如附表編號㈠至㈤「主文
」欄所示之刑。應執行有期徒刑貳年。
其餘上訴駁回。
    事  實
一、乙○○自民國109年10月5日左右，加入真實姓名年籍不詳、綽
    號「偉哥」、「皮卡丘」等成年人所組成以實施詐術為手段
    、具有持續性及牟利性之有結構性詐欺集團犯罪組織，參與
    提供金融帳戶並提領詐欺款項之工作，乙○○、「偉哥」、「
    皮卡丘」及其餘詐欺集團成年成員即共同意圖為自己不法之
    所有，基於三人以上共同犯詐欺取財之犯意聯絡，推由乙○○
    於109年10月7日某時，向不知情之友人甲○○佯稱：因工作需
    求，欲借用金融帳戶云云，以該方式對甲○○施以詐術，致甲○○誤信為真，因而陷於錯誤而為應允，並於同日13時許，在
    臺中市○○區○○路0段000號元大商業銀行水湳分行外某處，將
    其向元大商業銀行申設之帳號000-00000000000000號帳戶(
    下稱元大銀行帳戶)之存摺、提款卡、密碼、印章及身分證
    交予乙○○，乙○○再於其後某時，將其詐得前開元大銀行帳戶
    資料提供予所屬詐欺集團，作為人頭帳戶使用。
二、乙○○、「偉哥」、「皮卡丘」及其餘詐欺集團成年成員復共
    同意圖為自己不法之所有，基於三人以上共同詐欺取財及掩
    飾、隱匿詐欺犯罪所得去向、所在之犯意聯絡，分別為下列
    行為（乙○○僅對於其109年10月5日左右加入該詐欺集團之行
    為負責)：
  ㈠該詐欺集團不詳成員於109年8月間某日，透過FACEBOOK(下稱
    臉書)社群網站與丙○○結識，復於其後某時，藉由LINE通訊
    軟體(帳號「fxtrading」)與之聯繫，佯稱：投資外匯，可
    獲利15-20％，因帳戶遭凍結，須再度匯款始能出金云云，以
    前揭方式對丙○○施以詐術，致其誤信為真，因而陷於錯誤，
    於109年10月8日12時14分42秒許，在新北市○○區○○○路0段00
    0號臺北富邦銀行林口分行，臨櫃匯款新臺幣(下同)38萬元
    至前揭元大銀行帳戶。
  ㈡該詐欺集團不詳成員於109年8月18日某時，透過WE-CHAT(下
    稱微信)通訊軟體與己○○聯繫，佯稱：係「曲典銘」，目前
    在「鴻博交易」網路平臺投資比特幣，可供獲利云云，以前
    揭方式對己○○施以詐術，致其誤信為真，因而陷於錯誤，於
    109年10月8日12時1分31秒許，在臺中市○○區○○路0段000號
    渣打國際商業銀行南屯分行，臨櫃匯款54萬8,334元至前揭
    元大銀行帳戶。
  ㈢該詐欺集團不詳成員於109年9月16日12時25分許前某時，透
    過LINE通訊軟體與辛○○聯繫，佯稱：係「陳永強」，投資彩
    金，可供獲利，投資一定金額，可額外獲利10％云云，以前
    揭方式對辛○○施以詐術，致其誤信為真，因而陷於錯誤，於
    109年10月8日12時22分35秒許，在臺南市○○區○○路000號元
    大商業銀行佳里分行，臨櫃匯款6萬元至元大銀行帳戶。
  ㈣該詐欺集團不詳成員於109年9月9日14時14分許，透過INSTAG
    RAM社交軟體與庚○○結識，復以LINE通訊軟體(帳號「VIPcus
    tomerservice」)及微信通訊軟體與之聯繫，佯稱：在「幣
    交所」網路平臺投資比特幣，可供獲利云云，以該方式對庚○○施以詐術，致其誤信為真，因而陷於錯誤，於同年10月8
    日12時48分13秒許，操作網路銀行轉帳匯款10萬元至元大銀
    行帳戶。
  ㈤迨丙○○、己○○、辛○○及庚○○相繼完成匯款後，乙○○再以代為
    領取工程款為由，委託不知情之王皓翔於109年10月8日12時
    38分43秒許，在臺中市○區○○路0段000號元大商業銀行復興
    分行，自上開元大銀行帳戶臨櫃提領100萬元，復於同日13
    時56分37秒許，在臺中市○區○○路0段0號元大商業銀行臺中
    分行，自上開元大銀行帳戶臨櫃提領71萬元，並於不詳時、
    地，將元大銀行帳戶存摺、印章及提領所得款項171萬元（
    其中62萬1,666元並非本案犯罪所得）交予乙○○，經乙○○再
    為轉交不詳之人，藉以掩飾不法所得之去向及所在。嗣因丙○○等人發覺遭詐欺後報警處理，始悉上情。
三、案經甲○○訴由臺中市政府警察局第六分局報告、辛○○訴由臺
    北市政府警察局萬華分局及臺中市政府警察局第三分局報告
    、丙○○、己○○及庚○○訴由臺中市政府警察局第三分局報告臺
    灣臺中地方檢察署檢察官偵查起訴。
    理  由
壹、證據能力方面
一、按組織犯罪防制條例第12條第1項中段規定：「訊問證人之
    筆錄，以在檢察官或法官面前作成，並經踐行刑事訴訟法所
    定訊問證人之程序者為限，始得採為證據。」此為刑事訴訟
    證據能力之特別規定，且較92年2月6日修正公布，同年9月1
    日施行之刑事訴訟法證據章有關傳聞法則之規定更為嚴謹，
    自應優先適用。依上開規定，證人於警詢時之陳述，於違反
    組織犯罪防制條例案件，即不具證據能力，不得採為判決基
    礎(最高法院104年度台上字第203號判決意旨參照)。從而，
    證人甲○○於警詢及偵詢時之證述、證人王皓翔、丙○○、己○○
    、證人即己○○母親許穎函、證人辛○○及庚○○分別於警詢時之
    證述，於被告乙○○違反組織犯罪防制條例罪部分，不具證據
    能力，而無刑事訴訟法第159條之2、第159條之3等規定之適
    用。準此，本案前開證人非在檢察官及法官面前依法具結之
    證述及供述，就被告涉犯組織犯罪防制條例罪部分，並無證
    據能力。
二、本案據以認定被告其餘犯罪之被告以外之人於審判外之陳述
    ：證人甲○○於警詢及偵詢時之證述、證人王皓翔、丙○○、己○○、許穎函、辛○○及庚○○分別於警詢時之證述與職務報告等
    部分，檢察官及被告對於證據能力均表示無意見，復經本院
    審酌認前揭警詢及偵詢分別為警員或檢察事務官依法通知詢
    問，又該職務報告為承辦警員記載本案之查獲經過，該等證
    據之作成及取得並無違法或不當之情況存在，應屬適當，依
    刑事訴訟法第159條之5第1項之規定，均有證據能力。
貳、有罪部分
一、訊據被告乙○○除矢口否認有詐騙被害人甲○○上開元大銀行帳
    戶存摺、提款卡、密碼、印章等物外，其餘犯罪事實均坦承
    不諱，辯稱：甲○○是跟是同案的，我們兩個是共同去提錢的
    ，但是他先去警察局報案，說他的帳戶被我騙去，所以被誤
    認為是被害人，其實他是共犯，另外「偉哥」、「皮卡丘」
    是同一個人云云。經查：
　㈠上開犯罪事實，業據被告於本院準備程序時為認罪之表示（
    見本院卷第71頁）。且被害人丙○○、己○○、辛○○、庚○○確有
    遭不詳之人佯以投資為由加以詐欺，依指示以臨櫃或操作網
    路銀行等方式，匯款6萬元至54萬8,334元不等金額至前揭元
    大銀行帳戶等情，業據證人丙○○、己○○、許穎函、辛○○及庚○○分別於警詢時證述甚詳（見9184號偵卷第61-65頁、第67-
    79、81-89頁、第93-97頁、第101-107頁、第109-125頁；被
    害人於警詢之陳述，不做為被告犯組織犯罪防制條例罪之證
    據），並有元大銀行存款存摺封面暨內頁(元大銀行帳戶)3
    紙、內政部警政署反詐騙諮詢專線紀錄表(丙○○)2紙、新北
    市政府警察局林口分局忠孝派出所受理詐騙帳戶通報警示簡
    便格式表(丙○○)、新北市政府警察局林口分局忠孝派出所陳
    報單(丙○○)、新北市政府警察局林口分局忠孝派出所受理刑
    事案件報案三聯單(丙○○)各1紙、內政部警政署反詐騙諮詢
    專線紀錄表(己○○)2紙、彰化縣警察局彰化分局大林派出所
    受理詐騙帳戶通報警示簡便格式表(己○○)、金融機構聯防機
    制通報單(己○○)、彰化縣警察局彰化分局大林派出所受理刑
    事案件報案三聯單(己○○)、彰化縣警察局彰化分局大林派出
    所陳報單(己○○)、彰化縣警察局彰化分局大林派出所受理各
    類案件紀錄表(己○○)各1紙、通訊軟體對話紀錄截圖(己○○)1
    8張、國內(跨行)匯款交易明細(己○○)1紙、內政部警政署反
    詐騙諮詢專線紀錄表(辛○○)2紙、臺南市政府警察局佳里分
    局佳里派出所受理詐騙帳戶通報警示簡便格式表(辛○○)、元
    大銀行全行活期性存款代收款項存入憑條影本(辛○○)、臺南
    市政府警察局佳里分局佳里派出所受理刑事案件報案三聯單
    (辛○○)、臺南市政府警察局佳里分局佳里派出所受理各類案
    件紀錄表(辛○○)各1紙、LINE對話紀錄截圖(辛○○)10張、內
    政部警政署反詐騙諮詢專線紀錄表(庚○○)2紙、新北市政府
    警察局蘆洲分局延平派出所受理詐騙帳戶通報警示簡便格式
    表(庚○○)1紙、網路銀行轉帳交易明細翻拍照片(庚○○)1張、
    行動電話聯絡人翻拍照片(庚○○)3張、新北市政府警察局蘆
    洲分局延平派出所陳報單(庚○○)、新北市政府警察局蘆洲分
    局延平派出所受理各類案件紀錄表(庚○○)、新北市政府警察
    局蘆洲分局延平派出所受理刑事案件報案三聯單(庚○○)各1
    紙、元大商業銀行股份有限公司110年4月13日元銀字第1100
    004278號函暨檢附元大銀行帳戶相關資料(含元大銀行共同
    認證單1紙、元大銀行客戶往來交易明細1紙)共3紙、元大商
    業銀行股份有限公司109年11月25日元銀字第1090014444號
    函暨檢附元大銀行帳戶相關資料(含元大銀行共同認證單1紙
    、元大銀行客戶往來交易明細2紙)共4紙、金融機構聯防機
    制通報單(辛○○)1紙在卷可稽（見9184號偵卷第143-147、17
    9-181、183、199、201、209-211、213、215、255、257、2
    59、265-273、281、291-293、295、313、315、317、319-3
    27、329-331、333、367、377-379、381、383、385、391-3
    96頁；6848號偵卷第43-50、109頁）。足認被告確有向甲○○
    拿取前揭元大銀行帳戶資料，而該元大銀行帳戶確實已供不
    詳詐欺集團成員作為詐欺被害人丙○○、己○○、辛○○及庚○○之
    匯款帳戶使用。
　㈡又被告另有以代為領取工程款為由，委請王皓翔於109年10月
    8日12時38分43秒許，在臺中市○區○○路0段000號元大商業銀
    行復興分行，自元大銀行帳戶臨櫃提領100萬元，復於同日1
    3時56分37秒許，在臺中市○區○○路0段0號元大商業銀行臺中
    分行，自元大銀行帳戶臨櫃提領71萬元，並於不詳時、地，
    將前揭元大銀行帳戶存摺、印章及提領所得款項171萬元交
    予被告收執等情，亦為被告所自承(見原審卷第36、148-149
    頁)，核與證人王皓翔、黃薇（即王皓翔留存之行動電話申
    登人）於偵訊時證述之情節相符（見566號偵卷第131-135頁
    、第123-124頁），並有元大銀行存款存摺封面暨內頁(元大
    銀行帳戶)3紙、元大商業銀行股份有限公司110年4月13日元
    銀字第1100004278號函暨檢附元大銀行帳戶相關資料(含元
    大銀行共同認證單1紙、元大銀行客戶往來交易明細1紙)共3
    紙、元大商業銀行股份有限公司110年1月27日元作服字第11
    00003284號函暨檢附相關資料(含元大銀行取款憑條翻拍照
    片1張、大額通貨交易申報資料1紙、監視器錄影畫面翻拍照
    片6張、元大銀行取款憑條影本1紙、元大銀行共用認證單影
    本1紙)共6紙、台灣之星資料查詢1紙、元大商業銀行股份有
    限公司109年11月25日元銀字第1090014444號函暨檢附元大
    銀行帳戶相關資料(含元大銀行共同認證單1紙、元大銀行客
    戶往來交易明細2紙)共4紙在卷可稽(見9184號偵卷第143-14
    7、391-396頁；566號偵卷第99-110、115頁；6848號偵卷第
    43-50頁)，足認被告曾以代為領取工程款為由，另行委請第
    三人王皓翔代為提領前開被害人遭詐欺而匯入甲○○元大銀行
    帳戶內款項之行為分擔，客觀上實已該當於掩飾、隱匿特定
    犯罪所得去向、所在之行為。
  ㈢被告雖以前揭情詞置辯，然查：被害人甲○○確有於109年10月
    7日某時，遭被告佯以工作需求，欲借用金融帳戶為由施以
    詐術，致甲○○誤信被告所述屬實，應允借用金融帳戶，而於
    109年10月7日13時許，在臺中市○○區○○路0段000號元大商業
    銀行水湳分行外某處，將前開元大銀行帳戶之存摺、提款卡
    、密碼、印章及身分證等交付被告等情，業經證人甲○○於警
    詢時證述：元大銀行帳戶係我於104年間所申辦，當時係投
    資股票使用，現在是工作薪資轉進來該帳戶，我於109年10
    月7日13時許，在臺中市○○區○○路0段000號元大商業銀行水
    湳分行前，以微信通訊軟體與被告聯繫，約在該處前，我將
    元大銀行帳戶存摺1本、印章1個、網路銀行密碼及提款卡1
    張交給被告，因為被告同日早上曾打給電話給我，表示有一
    筆錢工作要進來，要向我借帳戶，1天就會還我云云，當下
    我拒絕，畢竟已經一段時間沒聯繫，當時被告很著急，表示
    借1天就會還我，一直盧我，所以出於朋友情面，我就將元
    大銀行帳戶存摺、印章、網路銀行密碼及提款卡都借給被告
    ，過幾天，銀行撥打電話通知我說我帳戶遭設定為警示帳戶
    ，需至銀行進行了解；現在元大銀行帳戶存摺、印章及提款
    卡在我身上，因為109年10月8日21時許，被告表示帳戶使用
    完畢，在臺中市○○區○○路0段000○00號前，將元大銀行帳戶
    存摺、印章及提款卡歸還我，我於7、8年前，在7-ELEVEN便
    利商店打工時認識被告；事發後，我因為無法使用帳戶，薪
    資提領不出來，生活困難，我曾與被告聯繫，告知被告借用
    帳戶造成該帳戶不能使用，薪資也無法提領，被告表示會處
    理，被告曾先借我2,000元，供我生活支應，我曾告知被告
    ，會歸還該筆金額等語(見566號偵卷第25-27頁、9184號偵
    卷第33-47頁、6848號偵卷第11-15頁)，復於檢察官事務官
    詢問時證稱：我將元大銀行帳戶存摺、提款及密碼、身分證
    交給被告，被告表示工作需要，只要借用1次，一開始我答
    以不太好，但被告表示只借1天，我才同意出借，因為之前
    我在國外工作，一段時間沒有與被告聯絡，只使用微信聊天
    ，我不知道被告工作內容，被告表示其帳戶不方便使用，但
    沒有告知為何不方便，我於109年10月7日中午，在元大銀行
    水湳分行前，交付帳戶資料給被告，約定翌(8)日22時，在
    青海路家樂福歸還帳戶資料，因為被告表示只借用1天而已
    ，要我不用擔心，被告轉帳完畢就會返還，我心想帳戶內沒
    有錢，所以就借給被告使用，我曾與被告以微信、LINE及FA
    CETIME通訊軟體聯繫，「兩個鬼頭」圖案是被告使用之微信
    帳號，「都是命」是被告使用之臉書暱稱，事後我曾質問被
    告，被告要我不用擔心，只是一時金額比較大，現在我已經
    無法聯絡到被告等語(見6848號偵卷第169-171頁)，且於偵
    訊時具結後證述：我與被告之前在7-ELEVEN便利商店打工時
    認識，被告向我表示工作需要，要向我借用帳戶，被告表示
    只要借1天，絕對不會是詐欺，但沒有說明具體原因，我就
    在元大銀行水湳分行前拿給被告，被告嗣於109年10月8日晚
    上，在青海路之家樂福，將帳戶資料還給我，後來銀行通知
    我薪水遭扣在帳戶內，我確實有將元大銀行帳戶資料拿給被
    告，我有對話紀錄可以證明，當時我薪水遭扣押，被告表示
    願意先借錢，供我生活使用等語（見33498號偵卷第171-173
    頁），又於原審審理時證稱：我於7、8年前，打工認識被告
    ，期間都沒聯繫，之前可能偶爾網路上會聊天，元大銀行帳
    戶係我申設，一開始申設帳戶目的是投資，後來拿來轉帳薪
    資，現在是工作薪轉帳戶，被告於109年10月上旬，打電話
    給我，表示要向我借用帳戶，工作上需求，沒有特別說什麼
    工作，我一開始是拒絕，後來被告一直表示不會怎麼樣，1
    天就可以還我，一直盧，我想說都認識這麼久，還有1個契
    機點就是帳戶內沒有錢，所以當天將帳戶借給被告，後來相
    約在元大銀行水湳分行前，交付帳戶存摺、印章、身分證、
    提款卡和密碼，被告曾請我幫忙領錢，但我要上班，真的不
    方便，然後被告始而表示不然借用帳戶，被告可以直接做處
    理，後來當天或隔一天歸還，後來元大銀行人員撥打電話給
    我，告知該帳戶遭警示，我曾詢問被告，被告表示不用擔心
    ，那是因為大筆款項進出，我想一想，覺得不對勁，就至第
    六分局報案，後來我因為要領錢，然後帳戶遭凍結，曾向被
    告表示沒有生活費，當初被告曾表示要借我錢，沒有說借多
    少，後來告以先向其老婆拿錢，我拿到2,000元，當時我在
    極限健身中心上班，在青海家樂福樓下之健身房，我薪資都
    是轉到帳戶等語甚詳(見原審卷第111-122頁)，觀其先後於
    警詢、偵詢、偵訊及原審審理中所為證述，均相契合，所證
    何以出借前開元大銀行帳戶原因、交付及歸還該帳戶資料之
    時間、地點等前後發生經過均為一致，併觀以前開元大銀行
    帳戶之交易明細紀錄，該帳戶分別有於109年10月10日、109
    年10月15日匯入2萬6,046元、7,042元、2,747元等交易紀錄
    ，各筆交易所屬「摘要」及「摘要說明」等欄，確實載明「
    薪資」、「獎金」、「極強股份有限公司薪資」、「極強股
    份有限公司獎金」等字樣，此有元大商業銀行股份有限公司
    110年4月13日元銀字第1100004278號函暨檢附元大銀行帳戶
    相關資料(含元大銀行共同認證單1紙、元大銀行客戶往來交
    易明細1紙)共3紙在卷可稽(見9184號偵卷第391-396頁)，與
    證人甲○○前開證述相互勾稽，前開元大銀行帳戶確實為甲○○
    取得工作收入之薪轉帳戶無訛，此與一般有意提供帳戶與人
    使用，且有認識可能係供他人作為犯罪工具使用者，為免自
    己受有金錢上損失，通常會提供毫無使用需求或與自身較無
    利害關係之金融帳戶之常情，顯有不同，足認甲○○對於被告
    何以使用該帳戶之原委確屬不知情，衡諸常情，倘如被告於
    原審所辯，該帳戶係供甲○○所認識經營「資金盤」之博奕款
    項使用，甲○○既知欲作為非法使用，豈有可能提供其作為薪
    轉帳戶使用之金融帳戶可能，此舉顯與常情有違，而被告亦
    自承有於上揭時、地，經甲○○交付而取得前開元大銀行帳戶
    資料(見原審卷第36、144頁)，被告復無法提出相關事證以
    實其說，可見前開元大銀行帳戶資料係遭被告佯以工作需求
    為由，經甲○○考量帳戶內並無鉅款且被告表示僅借用1次，
    基於朋友情誼，於109年10月7日13時許，在前址元大銀行水
    湳分行前某處，出借予被告使用等情，應係屬實。再者，依
    卷附被告(帳號：「king870412」)與甲○○間持用微信對話紀
    錄所示，甲○○曾使用語音通話功能與被告聯繫，遭被告加以
    拒絕，被告復而傳送不明照片，並告以：「我現在一整群在
    這沒辦法走」等語之文字訊息，甲○○答以：「嗯嗯」、「你
    好了再跟我說吧」等語，…；被告陳稱：「08你少年？」、
    「什麼叫你人呢？」等語，甲○○答以：「不是啊」、「阿你
    昨天不是要拿錢給我」等語，被告陳述：「操擊敗列」等語
    ，甲○○答以：「後續都沒聯繫」、「也不說一下」、「我也
    是你說要帳戶所以借你欸」等語，被告覆稱：「幹拎娘」、
    「是不用開臨時庭？」、「態度不用感覺我應該的好嗎？」
    等語，甲○○陳稱：「不是啊我也是在等你」、「是不是？」
    、「你說要幫忙我是不是幫你」、「今天銀行打來說什麼要
    寄公文來我家全部的戶頭都不能用」等語，…，被告陳稱：
    「你先去找我老婆」、「我叫他身上有多少先給你」、「我
    已經交待我老婆了身上有多少先給你」等語，…，甲○○答稱
    ：「你老婆先給我兩千了」等語，被告答以：「喔」、「這
    是借的」、「記得」、「不是應該給的」等語，甲○○陳述：
    「災啦」、「等我帳戶好了會給你」、「別擔心」、「我分
    得很清楚」等語等情，此有微信對話紀錄截圖(甲○○)11張、
    微信帳號截圖(甲○○)2張、被告行動電話畫面截圖照片2張附
    卷供參(見9184號偵卷第129-135、127、139頁)，可見被告
    面對甲○○提及被告曾向其借用帳戶，嗣後該帳戶遭銀行通知
    警示乙事，被告非但未加以反駁或提出質疑，而被告嗣後借
    款供甲○○暫時生活支應之對話，亦與證人甲○○前揭所證相為
    契合，足徵證人甲○○前開證述情節，應堪採信。此外，復有
    職務報告書3紙、微信帳號截圖(甲○○)13張、臉書截圖(甲○○
    )5張、facetime帳號截圖(甲○○)1張、元大銀行存款存摺封
    面暨內頁(元大銀行帳戶)3紙、指認犯罪嫌疑人紀錄表暨真
    實姓名對照表(甲○○)4紙、元大商業銀行股份有限公司110年
    4月13日元銀字第1100004278號函暨檢附元大銀行帳戶相關
    資料(含元大銀行共同認證單1紙、元大銀行客戶往來交易明
    細1紙)共3紙、職務報告(109年11月24日)1紙、指認犯罪嫌
    疑人紀錄表暨真實姓名對照表(甲○○)3紙、內政部警政署反
    詐騙諮詢專線紀錄表(甲○○)、臺中市政府警察局第三分局合
    作派出所受理各類案件紀錄表(甲○○)、臺中市政府警察局第
    三分局合作派出所受理刑事案件報案三聯單(甲○○)、臺中市
    政府警察局第三分局合作派出所陳報單(甲○○)各1紙、LINE
    對話紀錄截圖(甲○○)1張、facetime通話紀錄紀錄截圖(甲○○
    )2張、照片截圖(被告)2張、元大商業銀行股份有限公司109
    年11月25日元銀字第1090014444號函暨檢附元大銀行帳戶相
    關資料(含元大銀行共同認證單1紙、元大銀行客戶往來交易
    明細2紙)共4紙在卷可稽(見9184號偵卷第27-31、127-135、
    135-137、129、143-147、151-157、391-396頁、566號偵卷
    第17、29-33、53、55、57、59、83、85、87頁、6848號偵
    卷第43-50頁)，是被告所辯，實難憑採。
  ㈣按組織犯罪防制條例所稱犯罪組織，指3人以上，以實施強暴
    、脅迫、詐術、恐嚇為手段或最重本刑逾5年有期徒刑之刑
    之罪，所組成具有持續性或牟利性之有結構性組織；前項有
    結構性組織，指非為立即實施犯罪而隨意組成，不以具有名
    稱、規約、儀式、固定處所、成員持續參與或分工明確為必
    要，該條例第2條定有明文。又犯第339條詐欺罪而有3人以
    上共同犯之者，為加重詐欺取財罪，刑法第339條之4第1項
    第2款定有明文，即刑法第339條之4第1項第2款係將「3人以
    上共同犯之」列為詐欺罪之加重要件。查本案被告係於109
    年10月5日左右，加入真實姓名年籍不詳、綽號「偉哥」、
    「皮卡丘」之成年人所屬詐欺集團犯罪組織，Telegram群組
    裡面有「偉哥」、「皮卡丘」跟被告3人，被告復依「偉哥
    」指示，提供金融帳戶供作人頭帳戶使用，再依「皮卡丘」
    指示，提領前開元大銀行帳戶內款項等情，業經被告於原審
    及本院審理時陳述甚詳(見原審卷第145-147頁；本院卷第11
    3頁)，堪為認定被告已知其所屬詐欺集團犯罪組織，除被告
    外，尚有「偉哥」、「皮卡丘」及向其收取贓款之不詳成員
    等詐欺集團成員甚明，足徵本案詐欺集團犯罪組織成員至少
    為3人以上無訛，是被告於本院審理時辯稱：「偉哥」、「
    皮卡丘」是同一個人云云，自不足採。且本案係屬集團性詐
    欺犯罪型態，審之現今詐欺集團分工細膩，非少數人所能遂
    行，諸如謀議成立詐欺集團、提供資金並招募成員、架設機
    房及電腦網路通路、收集人頭帳戶、向被害人施詐、匯出或
    領取被害人遭詐欺而匯至人頭帳戶內贓款等工作，是認被告
    前開所為自屬本案詐欺集團犯罪組織對外詐欺行為之一部；
    參以被告前於原審審理時亦供稱：「偉哥」叫我出簿子去領
    錢，那邊要求我出簿子去領錢等語(見原審卷第142-143頁)
    ，可見被告對其所為係以提供金融帳戶作為收款使用，實際
    上確係參與俗稱「打水」、「水房」之行為分擔等情，自亦
    知之甚詳；又本案詐欺集團係以向被害人實施詐術詐取財物
    為目的，組織縝密，分工精細，自須投入相當之成本、時間
    ，非為立即實施犯罪而隨意組成，足認被告加入之詐欺集團
    ，係先由不詳詐欺集團成員向被害人施以詐術，迨被害人遭
    詐欺而將贓款匯至被告詐得之前揭元大銀行帳戶，被告即依
    「皮卡丘」指示，委由不知情之王皓翔將該帳戶內贓款加以
    領出等節，由上開詐欺集團內部分工結構、成員組織，均可
    見該詐欺集團具有一定之時間上持續性或牟利性，足認本案
    詐欺集團，自屬3人以上共同以實施詐術為手段，所組成具
    有持續性或牟利性之有結構性組織，核與組織犯罪防制條例
    第2條所規定「犯罪組織」之構成要件相屬契合。
  ㈤綜上所述，被告之自白部分核與事實相符，其所辯則係事後
    卸責之詞，不足採信，事實明確，其犯行洵堪認定。
二、論罪科刑
  ㈠按組織犯罪防制條例第2項之規定，該條例所稱「犯罪組織」
    ，係指3人以上，以實施強暴、脅迫、詐術、恐嚇為手段或
    最重本刑逾5年有期徒刑之刑之罪，所組成具有持續性或牟
    利性之有結構性組織。而本案詐欺集團之成員，至少有被告
    、「偉哥」、「皮卡丘」與其餘實施詐術之詐欺集團成員，
    且本案係屬集團性詐欺犯罪型態，審之現今詐欺集團分工細
    膩，非少數人所能遂行，諸如謀議成立詐欺集團、提供資金
    並招募成員、收集人頭帳戶、向被害人施以詐術、領取被害
    人匯入之款項、將詐欺款項交付予負責收款者等工作。本案
    詐欺集團之運作，係先由被告向甲○○施用詐術，詐得前揭元
    大銀行帳戶資料，復由不詳詐欺集團成員向被害人丙○○、己○○、辛○○與庚○○施用詐術，迨前揭被害人遭詐欺而匯入款項
    至上開元大銀行帳戶後，推由被告依「皮卡丘」指示，利用
    不知情之友人王皓翔持前揭元大銀行帳戶之存摺及印章，臨
    櫃提領被害人遭詐騙而存匯之款項，復由被告轉交不詳之人
    等情。由上開詐欺集團之內部分工結構、成員組織，均可見
    該詐欺集團具有一定之時間上持續性、牟利性，足認本案詐
    騙集團，自屬三人以上共同以實施詐術為手段所組成具有持
    續性、牟利性之有結構性組織。
  ㈡按組織犯罪防制條例係藉由防制組織型態之犯罪活動為手段
    ，以達成維護社會秩序、保障人民權益之目的，乃於該條例
    第3條第1項前段與後段，分別對於「發起、主持、操縱、指
    揮」及「參與」犯罪組織者，依其情節不同而為處遇，行為
    人雖有其中一行為（如參與），不問其有否實施各該手段（
    如詐欺）之罪，均成立本罪。然在未經自首或有其他積極事
    實，足以證明其確已脫離或解散該組織之前，其違法行為，
    仍繼續存在，即為行為之繼續，而屬單純一罪，至行為終了
    時，仍論為一罪。又刑法上一行為而觸犯數罪名之想像競合
    犯存在之目的，在於避免對於同一不法要素予以過度評價。
    自然意義之數行為，得否評價為法律概念之一行為，應就客
    觀構成要件行為之重合情形、主觀意思活動之內容、所侵害
    之法益與行為間之關連性等要素，視個案情節依社會通念加
    以判斷。刑法刪除牽連犯之規定後，原認屬方法目的或原因
    結果，得評價為牽連犯之二犯罪行為間，如具有局部之同一
    性，或其行為著手實行階段可認為同一者，得認與一行為觸
    犯數罪名之要件相侔，依想像競合犯論擬。倘其實行之二行
    為，無局部之重疊，行為著手實行階段亦有明顯區隔，依社
    會通念難認屬同一行為者，應予分論併罰。因而，行為人以
    一參與詐欺犯罪組織，並分工加重詐欺行為，同時觸犯參與
    犯罪組織罪及加重詐欺取財罪，雖其參與犯罪組織之時、地
    與加重詐欺取財之時、地，在自然意義上非完全一致，然二
    者仍有部分合致，且犯罪目的單一，依一般社會通念，認應
    評價為一罪方符合刑罰公平原則，應屬想像競合犯，如予數
    罪併罰，反有過度評價之疑，實與人民法律感情不相契合(
    最高法院107年度台上字第1066號判決要旨參照)。本案被告
    係109年10月5日左右，加入「偉哥」、「皮卡丘」所屬詐欺
    集團，所參與之詐欺集團係屬三人以上，以實施詐欺為手段
    ，具有持續性、牟利性之有結構性組織，而有成立組織犯罪
    防制條例第3條第l項後段之參與犯罪組織罪，與其所犯加重
    詐欺罪成立想像競合犯，應依刑法第55條前段之規定，論以
    刑法第339條之4第1項第2款之三人以上共同犯詐欺取財罪。
    從而，揆諸前揭判決意旨，倘若行為人於參與犯罪組織之繼
    續中，先後加重詐欺數人財物，因行為人僅為一參與組織行
    為，侵害一社會法益，應僅就首次犯行論以參與犯罪組織罪
    及加重詐欺罪之想像競合犯，而其後犯行，乃其參與犯罪組
    織之繼續行為，為避免重複評價，當無從將一參與犯罪組織
    行為割裂再另論一參與犯罪組織罪，而與其後所犯加重詐欺
    罪從一重論處之餘地。則被告參與本案由三人以上組成之詐
    欺集團，與該詐欺集團成員共同參與對被害人甲○○詐取金融
    帳戶、提領被害人丙○○、己○○、辛○○與庚○○等各該被害人遭
    詐欺而存匯之贓款，遂行本案對上開被害人詐取財物之行為
    分擔，共同參與對該等被害人詐欺取財之犯行，被告此部分
    所犯，亦為組織犯罪防制條例第3條第1項後段之參與犯罪組
    織行為，揆諸上揭說明，此部分參與犯罪組織行為乃為其繼
    續行為，被告就犯罪事實欄所載詐欺被害人甲○○部分所涉
    首次參與詐欺行為，應為參與犯罪組織罪所包攝，基於刑罰
    禁止雙重評價原則，被告就犯罪事實欄所載提領其餘被害
    人遭詐欺贓款之其餘各次詐欺犯行，均應僅論以刑法第339
    條之4第1項之加重詐欺取財罪。是核被告乙○○就犯罪事實欄
    所載詐欺被害人甲○○部分所為，係犯組織犯罪防制條例第3
    條第l項後段之參與犯罪組織罪及刑法第339條之4第1項第2
    款之三人以上共同犯詐欺取財罪；就犯罪事實欄所載詐欺
    被害人丙○○、己○○、辛○○與庚○○所為（即附表編號㈡至㈤部分
    )所為，均係犯刑法第339條之4第1項第2款之三人以上共同
    犯詐欺取財罪與洗錢防制法第14條第1項之一般洗錢罪。至
    起訴意旨雖僅謂被告係基於詐欺取財之犯意，對甲○○施以詐
    欺，且分別與不詳之人共同對丙○○、己○○、辛○○與庚○○等被
    害人施以詐術，而委託不知情之王皓翔提領前揭被害人遭詐
    欺贓款，未加論及被告係加入本案包含「偉哥」、「皮卡丘
    」等人所組成之三人以上之詐欺集團犯罪組織，並參與三人
    以上共同犯詐欺取財之行為分擔，然稽以被告於原審審理時
    供稱：原本是「偉哥」要求我去領錢，「偉哥」就是要求我
    出簿子去領錢，當時我向甲○○拿完簿子時，我等加TELEGRAM
    通訊軟體，群組上有「偉哥」、「皮卡丘」及我，我暱稱係
    「天長地久」，是「皮卡丘」要求我去領錢等語(見原審卷
    第142-151頁)，陳明與被告接洽提供金融帳戶之人雖為「偉
    哥」，然於指示領款過程中，被告係依「皮卡丘」指示提領
    詐欺贓款，足認參與本案詐欺取財之人至少已有2人以上，
    加計被告其後更依指示參與提領詐欺款項之構成要件行為分
    擔，足認參與本案詐欺犯行之成員達3人以上，且揆諸前揭
    最高法院判決意旨，依現有事證顯示，犯罪事實欄所載被
    害人甲○○遭詐欺之該次犯行，核屬被告參與本案詐欺犯罪組
    織之首次犯行，此部分之加重詐欺取財犯行與起訴意旨所載
    被告參與犯罪組織之犯行間，應論以參與犯罪組織罪及加重
    詐欺取財罪之想像競合犯，具有裁判上一罪關係，應為起訴
    效力所及，本院自得併予審理；又起訴意旨認被告就本案詐
    欺犯行，均係犯刑法第339條第1項之詐欺取財罪，容有未洽
    ，惟此部份既在同一之社會基礎事實範圍內，且早於原審審
    理時已告知所涉法條，使當事人有一併辯論之機會(見原審
    卷第151頁)，已無礙被告防禦權之行使，爰依法變更起訴法
    條。臺灣臺中地方檢察署檢察官移送併辦（110年度偵字第3
    1542號）之犯罪事實與起訴之犯罪事實相同，法院自得併予
    審理。
　㈢按共同實施犯罪之人，在合同意思範圍以內，各自分擔犯罪
    行為之一部，相互利用他人之行為，以達其犯罪之目的者，
    即應對於全部所發生之結果，共同負責；共同正犯之意思聯
    絡，原不以數人間直接發生者為限，即有間接之聯絡者，亦
    包括在內。如甲分別邀約乙、丙犯罪，雖乙、丙間彼此並無
    直接之聯絡，亦無礙於其為共同正犯之成立(最高法院28年
    上字第3110號、77年台上字第2135號判例意旨參照)。觀之
    目前遭破獲之以電信詐欺集團運作模式，係先由不詳之人以
    電話詐騙被害人，迨被害人受騙匯款後，再由擔任車手之人
    負責提款詐欺所得款項，而由詐欺集團成員向車手收取提領
    之贓款，則無論所參與者係何部分行為，均係該詐欺集團犯
    罪計畫不可或缺之重要環節。而共同正犯，在合同之意思內
    各自分擔犯罪行為之一部，相互利用他人之行為，以達其犯
    罪之目的者，即應對全部所發生之結果，共同負責。經查，
    本案係經被告將其向甲○○詐得之元大銀行帳戶資料提供予「
    偉哥」後，由不詳之人對被害人丙○○、己○○、辛○○與庚○○施
    用詐術，迨該等被害人誤信為真，因而陷於錯誤，依「皮卡
    丘」指示匯款至前開元大銀行帳戶，由被告委託不知情之王
    皓翔提領詐欺贓款行為作為本案詐欺取財之行為分擔，復而
    轉交予不詳之人等工作，則被告、「偉哥」、「皮卡丘」及
    其餘詐欺集團成員間，在意思上自得合而為一，形成犯罪意
    思之聯絡，揆諸上揭最高法院判決意旨觀之，其等具有犯意
    聯絡及行為分擔，為共同正犯；又被告委由不知情之王皓翔
    提領本案詐欺贓款之行為，為間接正犯。
　㈣再被告就犯罪事實欄所載詐欺被害人甲○○之行為分擔，與其
    參與犯罪組織行為間具有部分行為重疊之情形，是此部分所
    犯參與犯罪組織罪與三人以上共同犯詐欺取財罪間，係以一
    行為同時觸犯上開2罪名，為想像競合犯，應依刑法第55條
    之規定，從一重之三人以上共同犯詐欺取財罪處斷。另被告
    就犯罪事實欄所載詐欺被害人丙○○、己○○、辛○○與庚○○所
    為，亦均係分別以一行為同時觸犯刑法第339條之4第1項第2
    款之三人以上共同犯詐欺取財罪及洗錢防制法第14條第1項
    之一般洗錢罪，均為想像競合犯，應依刑法第55條之規定，
    從一重之三人以上共同犯詐欺取財罪處斷。
  ㈤被告所犯5次三人以上共同犯詐欺取財罪，各次犯行所侵害被
    害人之財產法益各異，行為明顯可分，足認其犯意各別，行
    為互殊，依一般社會通念，得以區分，於刑法評價上，亦各
    具獨立性，應予分論併罰。
　㈥組織犯罪防制條例第3條第3項規定：「犯第1項之罪者，應於
    刑之執行前，令入勞動場所，強制工作，其期間為3 年。」
    業經司法院釋字第812號解釋認上開規定「就受處分人之人
    身自由所為限制，違反憲法比例原則及憲法明顯區隔原則之
    要求，與憲法第8條保障人身自由之意旨不符，應自本解釋
    公布之日起失其效力。」亦即自110年12月10日（公布日)起
    失其效力，附此敘明。
三、原審認被告上開犯行罪證明確，因而予以論罪科刑，固非無
    見。惟查：被告於原審審理時否認犯行，惟於本院審理時就
　　其參與犯罪組織犯行、對被害人丙○○、己○○、辛○○與庚○○加
    重詐欺取財及洗錢犯行，均已認罪，則其此部分犯罪後之態
    度已然改善，則本院對其此部分量刑所應審酌之犯罪後態度
    與原審所審酌之基礎已有不同，且應諭知較輕於原審判決所
    量處之刑度。原審未及審酌被告上開犯罪後之態度，尚有未
    合。被告上訴意旨猶執前詞而指摘原判決不當，其上訴雖無
    理由，惟原判決此部分既有上開可議之處，即屬無可維持，
    自應由本院就此部分予以撤銷改判。爰以行為人之責任為基
    礎，審酌被告不思循正常途徑獲取財物，竟加入詐欺集團，
    分擔詐取人頭帳戶，復而提領被害人匯入人頭帳戶之詐欺贓
    款任務以牟取報酬，價值觀念偏差，恣意詐欺行為造成本案
    被害人損失不貲，並使其餘詐欺集團成員得以隱匿其等真實
    身分，減少遭查獲之風險，愈使其等肆無忌憚，助長犯罪之
    猖獗，所為實應嚴懲；被告未與被害人達成和解，並無彌補
    被害人所受損害之具體表現，犯後態度難謂良善；其自陳高
    中肄業學歷，之前從事防水抓漏工作及家境勉持之生活狀況
    (見原審卷第153頁)等一切情狀，分別量處如附表「主文」
    欄所示之刑；另綜合斟酌被告犯罪行為之不法與罪責程度、
    所犯各罪均為詐欺取財犯罪、彼此之關聯性、數罪對法益侵
    害之加重效應、罪數所反映被告之人格特性與犯罪傾向，並
    衡以各罪之原定刑期、定應執行刑之外部性界限及內部性界
    限各節，進而為整體非難之評價，定其應執行刑如主文第2
    項所示。
四、沒收之說明　　
　㈠按犯罪所得，屬於犯罪行為人者，沒收之；於全部或一部不
    能沒收或不宜執行沒收時，追徵其價額，刑法第38條之1第1
    項前段、第3項分別定有明文。另參酌刑法第38條之1立法理
    由略謂：「依實務多數見解，基於徹底剝奪犯罪所得，以根
    絕犯罪誘因之意旨，不問成本、利潤，均應沒收」等旨，故
    犯罪所得亦包括成本在內，並於犯罪所得全部或一部不能沒
    收或不宜執行沒收時，以「追徵價額」替代之。次按就刑事
    處罰而言，「連帶」本具有「連坐」之性質。在民事上，連
    帶債務之成立，除當事人明示外，必須法律有規定者為限(
    民法第272條參照)。沒收以剝奪人民之財產權為內容，係對
    於人民基本權所為之干預，自應受法律保留原則之限制。共
    同犯罪行為人之組織分工及不法所得，未必相同，特別是集
    團性或重大經濟、貪污犯罪，彼此間犯罪所得之分配懸殊，
    其分配較少甚或未受分配之人，如仍應就全部犯罪所得負連
    帶沒收之責，超過其個人所得之剝奪，無異代替其他犯罪參
    與者承擔刑罰，顯失公平。故共同犯罪，其所得之沒收，應
    就各人分得之數為之，此為最高法院最近之見解；最高法院
    66年1月24日66年度第1次刑庭庭推總會議決定㈡已不再援用
    (參照最高法院104年度台上字第2521號判決意旨)。準此，
    數人共同犯罪之情形時，就各別共犯之犯罪所得，應就其等
    實際所分得之財物個別為沒收、追徵其價額之諭知。經查，
    被告因參與本案詐欺集團詐取人頭帳戶，復而委由不知情之
    王皓翔提領該人頭帳戶內贓款，惟否認已獲取任何對價之情
    (見原審卷第150頁)，而本案並無積極具體證據足認被告確
    有因本案詐欺犯罪因而獲有任何犯罪對價，自不生犯罪所得
    應予沒收之問題，爰不予宣告沒收或追徵其價額。
　㈡按洗錢防制法第18條第1項前段規定，犯第14條之罪，其所移
    轉、變更、掩飾、隱匿、收受、取得、持有、使用之財物或
    財產上利益，沒收之。前揭洗錢防制法關聯客體之沒收，核
    其性質應屬刑法犯罪工具沒收之特別規定，惟上開條文雖採
    義務沒收主義，卻未特別規定「不問屬於犯罪行為人與否，
    沒收之」，此部分條文之解釋自應回歸適用原則性之規範，
    即參諸刑法第38條第2項前段，以屬於犯人行為人所有者為
    限，始應予沒收。準此以言，被告收取不知情之王皓翔
　　所提領之款項後（附表編號㈡至㈤部分)，已繳回詐欺集團，
    該等款項非屬其所有或取得事實上之處分權，揆諸前揭說明
    ，自無從適用上開洗錢防制法之特別沒收規定。退步而言，
    縱認洗錢防制法第18條第1項之規定尚不限於犯罪行為人所
    有始得沒收，然刑法、刑法施行法相關沒收條文，將沒收訂
    為「刑罰」、「保安處分」以外之法律效果，而實際上，沒
    收仍有懲罰之效果，屬於干預財產權之處分，應遵守比例原
    則及過渡禁止原則，是於刑法第38條之2第2項規定沒收有過
    苛之虞、欠缺刑法上之重要性、犯罪所得價值低微，或為維
    持受宣告人生活條件之必要者，得不宣告或酌減之，賦予法
    官在個案情節上，審酌宣告沒收將過於嚴苛而有不合理之情
    形，得不予宣告沒收，以資衡平，是本院認上開洗錢防制法
    第18條第1項之沒收規定，亦應有刑法第38條之2第2項規定
    之適用。查本案並無證據證明被告就附表編號㈡至㈤犯行部分
    已獲得報酬，若對其沒收全部提領之金額，顯有過苛之虞，
    揆之前開說明，本院認被告關於犯洗錢罪所取得之金額，不
    予以宣告沒收、追徵。
參、無罪部分
一、公訴意旨略以：被告乙○○明知代不明之人領取包裹，極有可
    能係為掩護他人不法犯罪所用，竟因不詳之利益，擔任俗稱
    「收簿手」之犯罪分工。被告乙○○亦明知詐欺集團經由網際
    網路隨機對公眾發送之不實廣告，藉此施用詐術以騙得帳戶
    存摺、金融卡及密碼等物乙節，已足使一般民眾陷於錯誤，
    而有依其指示寄出存摺、金融卡之可能，仍與真實姓名年籍
    均不詳之詐欺集團成員共同意圖為自己不法之所有，並基於
    以網際網路對公眾散布而犯詐欺取財罪之犯意聯絡，而由該
    詐欺集團成員先於109年3月18日前某時，在臉書社群網站上
    刊登「資金周轉」之不實訊息，適被害人戊○○瀏覽該訊息後
    ，而於109年3月18日14時48分許，與使用LINE暱稱「李經理
    」之某詐騙集團成員聯絡後，隨即依該「李經理」之指示，
    於同日15時23分許，在嘉義縣○○鄉○○路00○0號「統一超商民
    雄門市」內，將其向臺中商業銀行申設之帳號000-00000000
    0000號帳戶（下稱臺中銀行帳戶）之存摺及提款卡等物放置
    在包裹後，寄送至臺中市○區○○街00巷0號「統一超商模範門
    市」內。嗣該包裹於同年月20日凌晨2時35分許送達後，該
    詐騙集團成員即通知被告乙○○前往該門市領取該包裹，被告
    乙○○乃於同年月21日13時23分許，駕駛車牌號碼0000-00號
    自用小客車前往該門市內，獨自領取該包裹，並於不詳時間
    及地點，將該包裹內之該臺中銀行帳戶之存摺及提款卡交予
    該詐騙集團成員。待該詐騙集團成員取得該臺中銀行帳戶之
    資料後，再向被害人蔡宜秀、吳瑞鴻及王嘉惠等人施用詐術
    ，而使被害人蔡宜秀、吳瑞鴻及王嘉惠等人陷於錯誤，將款
    項匯入該臺中銀行帳戶內，因認被告乙○○此部分所為（即領
    取戊○○所寄出包裹之行為）涉犯刑法第339條之4第1項第3款
    之以網際網路為傳播工具對公眾散布而犯詐欺取財罪嫌云云
    。
二、按犯罪事實應依證據認定之，無證據不得認定犯罪事實；又
    不能證明被告犯罪者，應諭知無罪之判決，刑事訴訟法第15
    4條第2項、第301條第1項分別定有明文。又認定犯罪事實所
    憑之證據，雖不以直接證據為限，間接證據亦包括在內，然
    而無論直接證據或間接證據，其為訴訟上之證明，須於通常
    一般之人均不致有所懷疑，而得確信其為真實之程度者，始
    得據為有罪之認定，倘其證明尚未達到此一程度，而有合理
    之懷疑存在而無從使事實審法院得有罪之確信時，即應由法
    院為諭知被告無罪之判決(最高法院76年台上字第4986號刑
    事判例可資參照)。
三、公訴人認被告乙○○此部分涉犯刑法第339條之4第1項第3款之
    以網際網路為傳播工具對公眾散布而犯詐欺取財罪嫌，無非
    係以被告於警詢及偵訊時之供述(見33498號偵卷第31-41、1
    79-180頁)、證人戊○○、王嘉惠、蔡宜秀、吳瑞鴻分別於警
    詢時之證述、LINE通訊軟體對話紀錄截圖(戊○○)11張(見334
    98號偵卷第53-57頁)、網路銀行轉帳交易明細截圖(蔡宜秀)
    2張(見33498號偵卷第69-70頁)、郵政存簿儲金簿封面暨內
    頁影本(吳瑞鴻)3紙(見33498號偵卷第95-99頁)、彰化銀行
    自動櫃員機交易明細表影本(王嘉惠)1紙(見33498號偵卷第1
    21頁)、7-ELEVEN貨態查詢系統列印資料1紙(見33498號偵卷
    第129頁)、現場暨路口監視器錄影畫面翻拍照片4張(見3349
    8號偵卷第131-133頁)、臺中銀行帳戶相關資料(含臺中銀行
    各類帳戶查詢表1紙、開戶用身分證明資料影本1紙、臺中市
    商業銀行開戶申請書暨約定書影本5紙、臺幣交易明細1紙)
    共7紙(見33498號偵卷第136-147頁)等為其主要論據。
四、訊據被告堅決否認有何以網際網路為傳播工具對公眾散布而
    犯詐欺取財之犯行，辯稱：我是白牌司機，當時會有跑腿服
    務或幫客人代買服務等語。經查：
  ㈠被告確有於109年3月21日13時23分許，在臺中市○區○○街00 
    巷0號7-ELEVEN便利商店模範門市，領取內有前揭臺中銀行
    帳戶存摺及提款卡之包裹，並於其後不詳時、地，將該包裏
    交予不詳之人，從而獲得200元作為報酬等情，業為被告所
    自承(見原審卷第133頁)，且有7-ELEVEN貨態查詢系統列印
    資料1紙、現場暨路口監視器錄影畫面翻拍照片4張在卷可稽
    (見33498號偵卷第129、131-133頁)；又被害人戊○○有於109
    年3月18日15時23分許前某時，網路瀏覽由不詳之人刊登徵
    求貸款之不實訊息後，利用LINE通訊軟體與其聯繫，而遭不
    詳之人對其佯稱：係「李經理」，首次借款並無聯徵紀錄，
    需提供金融帳戶資料以進行測試云云，致戊○○誤信為真，因
    而陷於錯誤，於109年3月18日15時23分許，在嘉義縣○○鄉○○
    路00○0號7-ELEVEN便利商店民雄門市，將臺中銀行帳戶之存
    摺及提款卡置入包裹，以宅配店到店方式寄送至臺中市○區○○街00巷0號7-ELEVEN便利商店模範門市；而被害人蔡宜秀、
    吳瑞鴻及王嘉慧確有遭不詳之人佯以網路購物為由加以詐欺
    ，復依指示各別匯款4萬9,985元、2萬2,088元、2萬9,985元
    、1萬5,000元等金額至前揭臺中銀行帳戶等情，業為被告所
    不爭執，此經證人戊○○、蔡宜秀、吳瑞鴻及王嘉慧分別於警
    詢時證述甚詳(見33498號偵卷第47-51頁、第111-115頁、第
    61-63頁、第79-81頁)，且有LINE通訊軟體對話紀錄截圖(戊○○)11張、網路銀行轉帳交易明細截圖(蔡宜秀)2張、郵政存
    簿儲金簿封面暨內頁影本(吳瑞鴻)3紙、彰化銀行自動櫃員
    機交易明細表影本(王嘉惠)1紙、臺中銀行帳戶相關資料(含
    臺中銀行各類帳戶查詢表1紙、開戶用身分證明資料影本1紙
    、臺中市商業銀行開戶申請書暨約定書影本5紙、臺幣交易
    明細1紙)共7紙、新北市政府警察局三重分局慈福派出所陳
    報單(蔡宜秀)、新北市政府警察局三重分局慈福派出所受理
    詐騙帳戶通報警示簡便格式表(蔡宜秀)、金融機構聯防機制
    通報單(蔡宜秀)、內政部警政署反詐騙諮詢專線紀錄表(蔡
    宜秀)、新北市政府警察局三重分局慈福派出所受理各類案
    件紀錄表(蔡宜秀)、新北市政府警察局三重分局慈福派出所
    受理刑事案件報案三聯單(蔡宜秀)、臺北市政府警察局士林
    分局芝山岩派出所陳報單(吳瑞鴻)、臺北市政府警察局士林
    分局芝山岩派出所受理詐騙帳戶通報警示簡便格式表(吳瑞
    鴻)各1紙、內政部警政署反詐騙諮詢專線紀錄表(吳瑞鴻)2
    紙、臺北市政府警察局士林分局芝山岩派出所受理各類案件
    紀錄表(吳瑞鴻)、臺北市政府警察局士林分局芝山岩派出所
    受理刑事案件報案三聯單(吳瑞鴻)、雲林縣警察局虎尾分局
    虎尾派出所陳報單(王嘉惠)、雲林縣警察局虎尾分局虎尾派
    出所受理詐騙帳戶通報警示簡便格式表(王嘉惠)、金融機構
    聯防機制通報單(王嘉惠)、內政部警政署反詐騙諮詢專線紀
    錄表(王嘉惠)、雲林縣警察局虎尾分局虎尾派出所受理各類
    案件紀錄表(王嘉惠)、雲林縣警察局虎尾分局虎尾派出所受
    理刑事案件報案三聯單(王嘉惠)各1紙附卷供參(見33498號
    偵卷第53-57、69-70、95-99、121、136-147、59、65、67
    、71-72、73、75、77、87、101-103、105、107、109、117
    、119、123、125、127頁)。然依上開證據僅得證明被害人
    戊○○確有依詐欺集團成員指示，將前揭臺中銀行帳戶資料以
    店到店方式寄出，經被告領得內有臺中銀行帳戶存摺及提款
    卡之包裹後，交予不詳之人，其後前開臺中銀行帳戶確實已
    供不詳詐欺集團成員使用作為詐欺被害人蔡宜秀、吳瑞鴻及
    王嘉惠之匯款帳戶之事實。
  ㈡公訴意旨雖以被告於前揭時、地，領取內有臺中銀行帳戶存
    摺及提款卡之包裹乙節，而認被告涉犯加重詐欺取財罪嫌，
    惟稽諸被告於警詢時陳稱：我是監視器畫面中收領包裏之人
    ，當天係我駕駛車號0000-00號自小客車前往該處，我不知
    道包裹為何物，係林宥翰指示我前往領取，該員先以telegr
    am通訊軟體與我聯繫，詢問我有無跑車，因為林宥翰剛喝完
    酒，請我幫忙前往超商領取在網路上訂購物品，並告知包裹
    領件門市及手機末3碼數字，要求我前往該處領取，我當時
    係UBER司機，林宥翰係常客，曾加我私人聯繫方式，每次出
    門都會請我搭載，我領到包裹後，馬上拿至臺中市某處交給
    林宥翰，因而獲得200元酬勞，因為每次我們出車幫客人跑
    腿，至少會有200元酬勞，係林宥翰給我，林宥翰總共要求
    我領取2次包裏，都是於109年3月間，地點都是在臺中市等
    語(見33498號偵卷第31-39頁)，復於偵訊時陳稱：我在跑腿
    擔任UBER司機，林宥翰要求我去領包裹，我不知道包裏內物
    品為何，係使用盒子裝納，我只知道電話末3碼，係林宥翰
    告知我，我係整個盒子交給林宥翰，我有詢問這是否為非法
    物品，林宥翰表示不知，因為之前很常搭載林宥翰，所以我
    並未起疑等語(見33498號偵卷第179-180頁)，且於原審準備
    程序時陳稱：我係白牌司機，當時會有跑腿服務或幫客人代
    買服務等語(見原審卷第36頁)，而於原審審理時陳稱：我確
    實有收該包裏，就是在模範街那邊某超商，係林宥翰要求我
    去，當時我在跑UBER，之前曾搭載過林宥翰2、3次，林宥翰
    算是我接私單，變成林宥翰不用再叫車，直接與我聯繫，不
    用讓車隊抽傭金，林宥翰使用TELEGRAM通訊軟體詢問我幫忙
    領一下所購買物品，就告知手機末3碼，然後給我1個姓氏而
    已，我不知道包裏名字，姓名不是「林宥翰」，我有付錢，
    當時林宥翰是表示先算在車資內，拿給林宥翰後，連同車資
    一起向林宥翰拿取，領完包裏後，我就拿過去給林宥翰，UB
    ER接單領取包裏最基本費用就是200元，因為其等都是用LIN
    E或微信通訊軟直接聯繫我，UBER可以代領包裏、跑腿，當
    時林宥翰住處在青海路一帶，我拿到其住處交給林宥翰，我
    沒有打開包裏等語(見原審卷第133-140頁)，被告迭於警詢
    、偵訊、原審準備程序及審理時，均坦認有依林宥翰指示，
    代為領取前開內有臺中銀行帳戶存摺及提款卡之包裹，並獲
    得該次代領包裏之報酬200元等情甚詳，然依被告參與前開
    領取包裏之行為以觀，尚與一般詐欺取財犯行中，向被害人
    施以詐術、領取或逕為收受詐欺贓款之客觀構成要件行為有
    別，而被告亦堅稱並無開拆其所領取之包裏外包裝，自無積
    極證據足認被告對包裏內容為何有所窺見，則被告是否明確
    知悉包裹之內容物為何乙節，實非無疑；參以被告所稱民間
    UBER計程車司機代客戶領取包裏，據以收得200元作為領取
    包裏之報酬乙情，亦與一般交易常情相合，則被告對於包裏
    內容為何乙事，既無所認識，自難徒憑被告有於上開時、地
    ，前往領取包裹之事實，遽認被告此部分有何加重詐欺取財
    犯行之主觀犯意存在。
  ㈢此外，本案依起訴書所載證據資料調查結果，僅能證明被告
    有於上開時、地，前往前址7-ELEVEN便利商店模範門市，領
    取內有前揭臺中銀行帳戶存摺及提款卡之包裹之客觀事實，
    然公訴人並未指出其他證據以為證明被告於上開領取包裹時
    ，主觀上已知悉或可得而知起訴意旨所指前開對被害人戊○○
    施以詐欺之事實，而仍欲參與該詐欺取財犯行，本院自難徒
    以上開領取包裏之事實，遽認被告有與不詳之人共犯詐欺取
    財之犯意聯絡。是尚難就此部分遽論以網際網路為傳播工具
    對公眾散布而犯詐欺取財罪刑。
五、綜上所述，本件此部分依檢察官所舉證據所為訴訟上之證明
    ，於通常一般人仍有合理之懷疑存在，尚未達於可確信其真
    實之程度，此外復查無其他積極之證據足以證明被告確有公
    訴意旨所指此部分以網際網路為傳播工具對公眾散布而犯詐
    欺取財犯行，則要屬不能證明被告犯罪。原審以此部分不能
    證明被告犯罪，而依刑事訴訟法第301條第1項規定，諭知被
    告無罪之判決，經核認事用法，並無不合，應予維持。檢察
    官仍執陳詞就法院上開對證據取捨之理由重為爭執，而為相
    異之認定，並認應就被告此部分予以論罪科刑，而指摘原判
    決不當，經查為無理由，應予駁回。
據上論結，應依刑事訴訟法第368條、第369條第1項前段、第364
、第299條第1項前段、第300條，組織犯罪防制條例第3條第1項
後段，洗錢防制法第14條第1項，刑法第11條前段、第28條、第3
39條之4第1項第2款、第55條、第51條第5款，刑法施行法第1條
之1第1項，判決如主文。
本案經檢察官陳東泰提起公訴，檢察官徐雪萍提起上訴，檢察官
丁○○到庭執行職務。
中　　華　　民　　國　　110 　年　　12　　月　　29　　日
　　　　　　刑事第一庭　審判長法　官　江  德  千
                              法  官　高  增  泓
                              法  官　簡  源  希
以上正本證明與原本無異。
有罪部分，如不服本判決應於收受判決後20日內向本院提出上訴
書狀，並應敘述具體理由；其未敘述上訴理由者，應於上訴期間
屆滿後20日內向本院補提理由書（均須按他造當事人之人數附繕
本）「切勿逕送上級法院」。
無罪部分，被告不得上訴。檢察官提起上訴之理由，依刑事妥速
審判法第9條第1項規定，以下列事項為限：一、判決所適用之法
令牴觸憲法。二、判決違背司法院解釋。三、判決違背判例。
檢察官如不服本判決應於收受送達後二十日內向本院提出上訴書
狀，其未敘述上訴理由者，並得於提起上訴後二十日內向本院補
提理由書（均須按他造當事人之人數附繕本）「切勿逕送上級法
院」。因疫情而遲誤不變期間，得向法院聲請回復原狀。

                              書記官　吳  麗  琴  
　　　　　　　　　　　　　　　
中　　華　　民　　國　　110 　年　　12　　月　　29　　日

附錄本案論罪科刑法條：
刑法第339條之4第1項第2款
犯第339條詐欺罪而有下列情形之一者，處1年以上7年以下有期
徒刑，得併科1百萬元以下罰金：
六、三人以上共同犯之。
洗錢防制法第14條第1項
有第二條各款所列洗錢行為者，處7年以下有期徒刑，併科新臺
幣5百萬元以下罰金。
組織犯罪防制條例第3條第1項
發起、主持、操縱或指揮犯罪組織者，處3年以上10年以下有期
徒刑，得併科新臺幣1億元以下罰金；參與者，處6月以上5年以
下有期徒刑，得併科新臺幣1千萬元以下罰金。但參與情節輕微
者，得減輕或免除其刑。　
附表：
編號 犯罪事實      主    文 ㈠ 犯罪事實欄所載部分 乙○○三人以上共同犯詐欺取財罪，處有期徒刑壹年。 （本院諭知) ㈡ 犯罪事實欄㈠、㈤所載部分 乙○○三人以上共同犯詐欺取財罪，處有期徒刑壹年參月。 （本院諭知) ㈢ 犯罪事實欄㈡、㈤所載部分 乙○○三人以上共同犯詐欺取財罪，處有期徒刑壹年伍月。 （本院諭知) ㈣ 犯罪事實欄㈢、㈤所載部分 乙○○三人以上共同犯詐欺取財罪，處有期徒刑壹年壹月。 （本院諭知) ㈤ 犯罪事實欄㈣、㈤所載部分 乙○○三人以上共同犯詐欺取財罪，處有期徒刑壹年壹月。 （本院諭知)